臺灣新北地方法院刑事判決
111年度審交簡上字第14號
上  訴  人  臺灣新北地方檢察署檢察官
被      告  趙云瑈


          （現於法務部○○○○○○○○○○○○○執行） 
上列上訴人因被告過失傷害案件，不服本院中華民國111年6月7
日111年度審交簡字第97號第一審判決（起訴案號：臺灣新北地
方檢察署111年度偵緝字第101號），提起上訴，本院管轄之第二
審合議庭判決如下：
    主  文
原判決撤銷。
趙云瑈犯過失傷害罪，處有期徒刑參月，如易科罰金，以新臺幣
壹仟元折算壹日。
    事  實
一、趙云瑈於民國109年11月29日9時16分許，駕駛車牌號碼000-
    0000號租賃小客車，沿新北市新莊區幸福路往思源路方向行
    駛，行經新北市○○區○○路000號時，本應注意車前狀況，並
    隨時採取必要之安全措施，而依當時天候晴、日間自然光線
    、柏油路面、乾燥、無缺陷及障礙物、視距良好等情，客觀
    上並無不能注意之情事，竟疏未注意及此，撞擊同向前方由
    高玉梅所騎乘之自行車，致高玉梅人車倒地，並受有右側足
    踝雙踝、外踝及後踝骨折等傷害。
二、案經高玉梅訴由新北市政府警察局新莊分局報告臺灣新北地
    方檢察署檢察官偵查起訴。
    理  由
壹、證據能力部分：
    按被告以外之人於審判外之陳述，雖不符刑事訴訟法第159
    條之1至第159條之4之規定，而經當事人於審判程序同意作
    為證據，法院審酌該言詞陳述或書面陳述作成時之情況，認
    為適當者，亦得為證據。當事人、代理人或辯護人於法院調
    查證據時，知有刑事訴訟法第159條第1項不得為證據之情形
    ，而未於言詞辯論終結前聲明異議者，視為有前項之同意，
    刑事訴訟法第159條之5定有明文。查：本判決所引用被告以
    外之人於審判外作成之相關供述證據，雖屬傳聞證據，惟檢
    察官、被告於本院審判期日均未對證據能力有所爭執，亦未
    於言詞辯論終結前聲明異議，本院審酌上開證據資料製作時
    之情況，尚無違法不當及證明力明顯過低之瑕疵，亦認為以
    之作為證據應屬適當，故認前揭證據資料均有證據能力。又
    本判決其餘所引用之非供述證據，查無違反法定程序取得之
    情形，亦均認具證據能力。
貳、實體部分：
一、認定犯罪事實所憑證據及理由：
　㈠前揭犯罪事實，業據被告趙云瑈於偵查、原審訊問及本院審
    理時均坦承不諱，核與證人即告訴人高玉梅於警詢、偵查及
    原審訊問時之證述相符（偵查卷第9頁、第57頁；偵緝卷第6
    頁、第7頁；原審卷第45頁、第65頁、第67頁至第69頁；本
    院審理卷附111年9月6日準備程序筆錄、111年11月16日審判
    筆錄），並有衛生福利部臺北醫院診斷證明書、道路交通事
    故現場圖、道路交通事故調查報告表㈠㈡、告訴人之談話記錄
    表、新北市政府警察局新莊分局通緝案件移送書、臺灣新北
    地方檢察署併案通緝書、撤銷通緝書（稿）各1份、現場暨
    車損照片共10張等在卷可佐（偵查卷第11頁、第19頁、第21
    頁、第23頁、第25頁、第27頁、第29頁、第85頁至第87頁；
    偵緝卷第3頁、第11頁），足認被告自白與事實相符，堪予
    採信。
  ㈡被告對於本件交通事故有過失的責任且告訴人所受的傷害與
    被告之過失間有相當因果關係：
　　按汽車行駛時，駕駛人應注意車前狀況及兩車並行之間隔，
    並隨時採取必要之安全措施，不得在道路上蛇行，或以其他
    危險方式駕車，道路交通安全規則第94條第3項定有明文。
    查：本件交通事故發生時，現場天候晴、日間自然光線、柏
    油路面、乾燥、無缺陷及障礙物、視距良好等情，亦有前開
    道路交通事故調查報告表㈠及案發現場照片在卷可參，且被
    告於前揭時間駕車行經上開路段時，為智識能力精神狀態正
    常之成年人，足見案發時被告並無不能注意車前狀況之情事
    ，詎被告駕車行經上開路段時，竟疏未注意車前狀況，未保
    持安全距離，不慎自後追撞同向前方騎乘自行車之告訴人，
    肇致本件交通事故，堪認被告就本件交通事故之發生有過失
    之責任甚明。又告訴人所受前揭傷害係因本件交通事故所致
    ，而本件交通事故復因被告上開過失行為所致，是被告上開
    過失肇事行為與告訴人所受傷害結果之間，具有相當因果關
    係。綜上所述，被告前揭任意性自白核與事實相符，本件事
    證明確，被告犯行洵堪認定。
二、論罪：
　　核被告所為，係犯刑法第284條前段之過失傷害罪。
三、科刑及撤銷改判之理由：　　
　㈠上訴人即公訴人之上訴意旨略以：被告因本件交通事故造成
    告訴人高玉梅受有右側足踝雙踝、外踝及後踝骨折等傷害，
    告訴人迄今仍因上開傷勢遺有走路跛行之後遺症，且被告未
    與告訴人成立調解，亦未賠償告訴人任何損失，是被告犯後
    態度不佳，造成告訴人所受傷害非微，原判決僅處以拘役50
    日，尚屬過輕，未能罰當其罪，且未合於最高法院前開所示
    之比例原則、平等原則、罪刑相當原則，故聲請撤銷原判決
    ，另為適法之處分等語。
　㈡原審認被告涉犯過失傷害罪，事證明確，據以論罪科刑，判
    處被告拘役50日，如易科罰金，以新臺幣壹仟元折算壹日，
    固非無見。然查：
　⒈原審依市警局道路交通事故肇事人自首情形紀錄表之記載，
    認被告於其犯罪未被發覺前，主動向到場處理之警員自首而
    願受裁判，與自首要件相符，並依刑法第62條前段規定減輕
    其刑。惟按刑法第62條前段所定之自首減輕其刑，係以對於
    未發覺之罪自首而受裁判為要件。故犯罪行為人應於有偵（
    調）查犯罪職權之公務員未發覺犯罪事實或犯罪人之前自首
    犯罪，並接受裁判，兩項要件兼備，始能邀減輕寬典之適用
    。若犯罪行為人自首犯罪之後，拒不到案或逃逸無蹤，顯無
    悔罪投誠，甘受裁判之情，要與上揭法定減刑規定要件不符
    ，不能予以減刑（最高法院76年度台上字第2039號、86年度
    台上字第1951號、94年度台上字第5690號、99年度台上字第
    1199號判決意旨可資參照）。查：被告於肇事後，在有偵查
    犯罪權限之機關人員知悉其犯罪前，向據報前往現場處理之
    警員坦承肇事，固有道路交通事故肇事人自首情形記錄表1
    份在卷可佐（偵查卷第33頁）；惟其於檢察官偵查時，因傳
    拘無著，顯已逃匿，經臺灣新北地方檢察署於110年10月18
    日以新北檢錫偵謹緝字第5071號通緝在案，迄同年12月19日
    ，在新北市○○區○○路000號為警緝獲，此有新北市政府警察
    局新莊分局110年12月20日新北警莊刑字第1104064514號通
    緝案件移送書1份附卷可憑（偵緝卷第3頁）。是被告並無接
    受裁判之意願，自與刑法第62條自首之要件不合，原審未審
    酌及此，依刑法第62條前段規定減輕其刑，有未臻妥當之處
    。
　⒉又審酌被告駕駛自用小客車上路，未注意車前狀況，為本案
    交通事故之肇事原因，而告訴人所受傷勢為右側足踝雙踝、
    外踝及後踝骨折之傷害，並於案發當日即由救護車送經急診
    住院，並接受開放性復位手術治療，使用鎖螺式鋼板，至同
    年12月3日始出院，出院後除不宜負重，更需他人照護至少
    三個月，並需以助行器輔助使用行走，亦仍需休養及門診追
    蹤治療，此有衛生福利部臺北醫院診斷證明書1份存卷足參
    （偵查卷第11頁），是依刑法第57條第9款規定，犯罪所生
    之危險或損害亦為科刑輕重標準之一，告訴人因本件交通事
    故受傷，接受骨折開放性復位手術後，仍有長期休養及定期
    門診治療之必要，足見其所受損害非微；又被告於案發後至
    今，從未主動探視或以電話聯絡關心告訴人，亦經告訴人於
    本院歷次準備程序時陳述在卷（原審卷第45頁、第65頁；本
    院審理卷附111年9月6日準備程序筆錄第2頁、111年11月16
    日審判筆錄第4頁），顯見被告犯後態度消極，對其行為所
    造成告訴人之身體、精神等非輕損害全然置之不理，是檢察
    官循告訴人之請求以告訴人因本案交通事故受有嚴重傷害，
    被告又尚未賠償告訴人之損害，而認原審就被告之過失傷害
    犯行僅量處拘役50日，顯與罪刑相當原則相悖等語為由上訴
    ，應為有理由。且原判決亦有上揭未洽之處，已屬無可維持
    ，自應由本院將原判決予以撤銷改判。
　㈢刑法第57條科刑審酌：　
　　爰以行為人之責任為基礎，並審酌被告於前開時、地，駕駛
    自用小客車疏未注意車前狀況及未保持安全距離，貿然前行
    ，自後撞擊同向前方由告訴人所騎乘之腳踏車，致使告訴人
    受有前揭傷害，過失犯罪情節及所造成之損害非輕；兼衡被
    告雖坦承犯行，然其於偵審期間，歷次庭期均經臺灣新北地
    方檢察署及本院合法通知，惟於110年9月23日偵訊、111年3
    月18日、同年9月6日本院準備程序時，均未到庭，另於111
    年4月22日準備程序時遲到入庭，而未能會晤告訴人，故本
    院於同年5月20日再行安排調解庭期，然被告仍未出現；又
    本件交通事故發生後，距今已逾2年，被告迄今未能與告訴
    人達成和解，以求填補告訴人所受之損害，並盡力取得告訴
    人之諒解，紛爭處理態度過於被動消極，難認其犯後態度良
    好；暨其自稱大學肄業之智識程度、未婚、入監前從事網拍
    工作、家中無人需賴其撫養（本院審理卷附111年11月16日
    審判筆錄第5頁）等一切情狀，量處如主文第二項所示之刑
    ，並諭知易科罰金之折算標準。
據上論斷，應依刑事訴訟法第455條之1第1項、第3項、第369條
第1項前段、第364條、第299條第1項前段，刑法第284條前段、
第41條第1項前段，刑法施行法第1條之1第1項，判決如主文。
本案經檢察官黃彥琿提起公訴，經檢察官林亭妤提起上訴，由檢
察官黃明絹到庭執行職務。
中　　華　　民　　國　　111 　年　　11　　月　　29　　日
                  刑事第二十四庭審判長法  官 潘 長 生
　　　　　　　　　
                                      法  官 徐 子 涵
　　　　　　　　　　　　　　　　　　　
                                      法  官 李 俊 彥
上列正本證明與原本無異。
不得上訴。
　　　　　　　　　　　　　　　　　　　書記官 許 雅 琪
中　　華　　民　　國　　111 　年　　11　　月　　29　　日
附錄本案論罪科刑法條全文：
中華民國刑法第284條
因過失傷害人者，處1 年以下有期徒刑、拘役或10萬元以下罰金
；致重傷者，處3 年以下有期徒刑、拘役或30萬元以下罰金。